【裁判字號】    95,上易,556
【裁判日期】    970603
【裁判案由】    侵權行為損害賠償
【裁判全文】
臺灣高等法院民事判決                 95年度上易字第556號
上    訴    人  丁○○
被  上  訴  人  甲○○
                丙○○
共同訴訟代理人  陳俊宏律師
被  上  訴  人  乙○○
訴 訟 代 理 人  張俊傑律師
上列當事人間請求侵權行為損害賠償事件，上訴人對於中華民國
95年4月28日臺灣臺北地方法院94年度訴字第612號第一審判決提
起上訴，經本院於97年5月6日言詞辯論終結，判決如下：
    主      文
上訴駁回。
第二審訴訟費用由上訴人負擔。
    事實及理由
一、本件上訴人聲明求為判決：(一)原判決關於駁回上訴人後開第
    二項之訴部分廢棄。(二)被上訴人應連帶給付上訴人新臺幣（
    下同）85萬元及自起訴狀繕本最後送達之翌日起，至清償日
    止，按年息5%計算之利息。
    被上訴人聲明求為判決：上訴駁回。
二、上訴人起訴主張：伊於民國（下同）91年12月22日，就伊所
    有門牌號碼台北縣新店市○○路40之1號4樓之1 房屋所有權
    全部及其坐落土地所有權應有部分（下稱系爭房地），委託
    原審共同被告信義房屋仲介股份有限公司（下稱信義房屋公
    司）以 350萬元之價格代為出售，雙方簽訂買賣仲介專任委
    託書（下稱仲介委託書），約定委託期間自91年12月22日起
    至92年 1月31日止，並由信義房屋公司北新店專案經理即被
    上訴人甲○○負責承辦。詎被上訴人甲○○未依仲介委託書
    第5條之約定，提供最近3個月之成交行情，反向伊佯稱系爭
    房地市價僅值210萬元，致伊陷於錯誤更改委託總價額為220
    萬元；而被上訴人甲○○又與信義房屋公司大豐店（原判決
    誤載為太豐店）專案經理即被上訴人丙○○、及被上訴人乙
    ○○共謀詐欺，由被上訴人甲○○、丙○○以被上訴人乙○
    ○為虛擬買主，介紹被上訴人乙○○以 220萬元之價格向伊
    購買系爭房地，雙方於92年 1月27日簽訂不動產買賣合約書
    ，因而成交。嗣伊發現被上訴人乙○○於92年5月1日再將系
    爭房地轉賣予訴外人林佳君，並由訴外人林佳君設定最高限
    額 324萬元之抵押權與訴外人聯邦商業銀行股份有限公司（
    下稱聯邦銀行），而向聯邦銀行貸款240萬元，倘以現值7成
    核貸計算，系爭房地現值當在 350萬元以上，被上訴人甲○
    ○、丙○○之背信行為，及與被上訴人乙○○之共謀詐欺行
    為，致使伊損失 130萬元（其計算式為：3,500,000元-2,20
    0,000元=1,300,000元）。伊於92年9月間本擬召開記者會訴
    諸輿論，信義房屋公司為使伊不召開記者會而先支付伊45萬
    元，但伊尚受有85萬元之損失等情，爰依民法第 184條、第
    185 條之規定，求為命被上訴人連帶給付85萬元及法定遲延
    利息之判決（上訴人另請求原審共同被告信義房屋公司連帶
    給付上開金額部分，業經原審判決駁回，上訴人就該敗訴部
    分逾期提起上訴，本院另以裁定駁回之）。
    被上訴人甲○○、丙○○則以：上訴人前曾委託力霸房屋公
    司、大慶房屋公司仲介銷售系爭房地未成交後，方委託信義
    房屋公司仲介銷售，對屋價應有一定認知，被上訴人甲○○
    從未向上訴人表示系爭房地市價僅值 210萬元，上訴人嗣以
    220 萬元之價格售出，乃其自行同意，伊等並無任何侵權行
    為，亦未與被上訴人乙○○共謀詐欺上訴人；又上訴人主張
    系爭房地市值 350萬元，純屬其主觀期待，雖訴外人林佳君
    曾以系爭房地設定最高限額 324萬元之抵押權，而向聯邦銀
    行借款，惟由聯邦銀行提供資料顯示，訴外人林佳君之抵押
    貸款金額僅有 240萬元，另有30萬元為信用貸款，且聯邦銀
    行評估當時系爭房地現值為 299萬餘元，上訴人主張系爭房
    地市值 350萬元，亦屬無稽；又伊等以仲介為業，而仲介服
    務費係按成交價之固定比率收取，伊等為收取較高金額之仲
    介服務費，自無可能詐騙上訴人而促其以低價出售等語；而
    被上訴人乙○○亦以：伊於92年 1月下旬經由報載廣告得悉
    系爭房地要出售，遂向刊登廣告之信義房屋公司洽詢，伊先
    出價210萬元，經雙方討價還價，伊加價至220萬元後即不願
    再增加，嗣信義房屋公司人員來電表示上訴人同意，雙方遂
    以220萬元之價格成交，並於同年1月27日簽訂不動產買賣合
    約書，由伊以自有資金及向中國信託商業銀行（下稱中國信
    託銀行）貸款 200萬元支付，嗣因隔壁房屋狗味過重，不易
    出租，故將系爭房屋整修後，委託力霸房屋公司於同年5月1
    日以 265萬元之價格出售與訴外人林佳君；伊並非虛擬買主
    ，以 220萬元之價格購買系爭房地亦係經上訴人自行同意，
    上訴人主張被伊等詐欺致以低價出售系爭房地，因而受有價
    差130萬元之損失，全屬不實等語，資為抗辯。
三、經查上訴人主張伊於91年12月22日，就所有系爭房地委託信
    義房屋公司以 350萬元之價格代為出售，雙方簽訂系爭仲介
    委託書，約定委託期間自91年12月22日起至92年 1月31日止
    ，並由信義房屋公司北新店專案經理即被上訴人甲○○負責
    承辦；嗣伊於92年 1月26日簽立買賣委託書內容更改附表，
    更改委託總價額為 220萬元，並由信義房屋公司大豐店專案
    經理即被上訴人丙○○介紹被上訴人乙○○以 220萬元之價
    格向伊購買系爭房地，雙方於92年 1月27日簽訂不動產買賣
    合約書，因而成交；被上訴人乙○○購得系爭房地後，復於
    92年5月1日將系爭房地轉賣予訴外人林佳君，訴外人林佳君
    就系爭房地設定最高限額 324萬元之抵押權與訴外人聯邦銀
    行，以擔保其向聯邦銀行貸款之事實，業據其提出系爭仲介
    委託書、不動產買賣合約書及土地登記謄本為證（見原審卷
    10至21、54頁），並有買賣委託書內容更改附表可稽（見原
    審卷84頁），且為被上訴人所不爭執，固堪信為真實。
四、上訴人雖另主張被上訴人甲○○未依仲介委託書第 5條之約
    定，提供最近 3個月之成交行情，反而提供不實資訊，向伊
    佯稱系爭房地市價僅值 210萬元，致伊陷於錯誤，因而更改
    委託總價額為 220萬元，被上訴人復共謀詐欺，以被上訴人
    乙○○為虛擬買主，致伊陷於錯誤，而將市值 350萬元以上
    之系爭房地，以220萬元低價出售，因而受有130萬元之損失
    ，扣除信義房屋公司嗣後支付之45萬元，伊尚受有85萬元之
    損失云云。惟既為被上訴人所否認；復查：
    (一)上訴人於91年12月22日，委託信義房屋公司出售系爭房地
      之初，其委託銷售總價額固為 350萬元，惟上訴人嗣已於
      92年 1月26日簽立買賣委託書內容更改附表，同意更改委
      託銷售總價額為 220萬元，並旋即與被上訴人甲○○、丙
      ○○所居間仲介之買主即被上訴人乙○○於92年 1月27日
      簽訂不動產買賣合約書，以總價金 220萬元出售系爭房地
      予被上訴人乙○○，已如上述，足見上訴人係自行同意降
      價為 220萬元出售系爭房地。
    (二)被上訴人乙○○於92年 1月27日與上訴人簽訂不動產買賣
      合約書後，即於同（27）日，以合作金庫銀行六合分行所
      簽發、票載日期為92年1月23日、金額為18萬元之支票1紙
      （該紙票款來自於被上訴人乙○○設於合作金庫銀行六合
      分行之帳戶），加上自有現金 4萬元，共計支付22萬元予
      上訴人；嗣於同年 2月27日再自其上開帳戶轉帳21萬元予
      上訴人；之後，於92年 2月24日先向中國信託銀行貸款取
      得 200萬元後，又於當（24）日分別轉帳 33萬7,174元、
      143萬2,826元，合計 177萬元予上訴人（其計算式為：33
      7,174元+1,432,826元= 1,770,000元），以支付餘款（其
      計算式為：2,200,000元-220,000元-210,000元= 1,770,0
      00元），有上開支票及被上訴人乙○○之中國信託銀行帳
      戶存摺可稽（見原審卷111至113頁）；再經參酌被上訴人
      乙○○於簽訂上開不動產買賣合約書後，確已依其與信義
      房屋公司大豐店間之約定，先後於92年1月29日、及同年2
      月28日分別支付 1萬5,400元、及6,600元，即按成交總價
      1%計付2萬2,000元之佣金予信義房屋公司；且被上訴人乙
      ○○之上開帳戶，亦與被上訴人甲○○、丙○○間並無往
      來紀錄（業經臺灣臺北地方法院檢察署檢察官調查後認定
      屬實，有臺灣臺北地方法院檢察署96年度偵續三字第 4號
      檢察官不起訴處分書可稽─見本院卷99、101頁） 等情節
      。足見被上訴人乙○○係以自有資金支付系爭房地之價款
      ，並非虛擬之買主。
    (三)被上訴人乙○○購買系爭房地後，復於92年5月1日將該房
      地以 265萬元之價格出售予訴外人林佳君，並由訴外人林
      佳君先後於92年5月1日、及同年 5月29日分別給付10萬元
      、及 255萬元予被上訴人乙○○等情，業據證人即該買賣
      契約之見證人張佳慧在臺灣臺北地方法院檢察署96年度偵
      續三字第 4號案件偵查中證述綦詳，並有該不動產買賣契
      約書及交款備忘錄附於該偵查卷內可稽（見本院卷 101頁
      背面、152頁）。又上開尾款255萬元內含被上訴人乙○○
      前向中國信託銀行貸款之餘額200萬0,575元，係由訴外人
      林佳君於92年5月27取得聯邦銀行貸款後，隨即匯款200萬
      0,575元至被上訴人乙○○之中國信託銀行帳戶， 代償被
      上訴人乙○○積欠中國信託銀行之貸款，有聯邦銀行匯款
      通知單附於上開偵查卷內足按（見本院卷 102頁背面）；
      且被上訴人乙○○之貸款係於92年 5月27日清償，同年月
      28日領取清償證明並塗銷抵押權設定登記，亦有中國信託
      銀行95年 1月18日中信銀集作部第000000000064號函附於
      上開偵查卷內可稽（見原審卷 174頁）。上訴人徒以訴外
      人林佳君支付尾款前，被上訴人乙○○即已清償貸款，係
      違背常情為由，主張被上訴人乙○○與訴外人林佳君間係
      通謀而虛偽簽訂上開不動產買賣契約書云云，殊不足取。
      又力霸房屋公司早期印製之契約並無流水編號，業據證人
      張佳慧在臺灣臺北地方法院檢察署95年度偵續二字第11號
      案件偵查中證述屬實（見本院卷84、85頁）；且上訴人係
      提出委託銷售契約（見原審卷 155頁），亦與被上訴人乙
      ○○與訴外人林佳君間所簽訂之不動產買賣契約書不同，
      是上訴人執上開不動產買賣契約書未載流水編號為由，主
      張該不動產買賣契約書並非真正云云，亦不足取。
    (四)上訴人前曾委託力霸房屋公司以總價額 340萬元出售系爭
      房地，委託期間自91年 7月24日起，至同年10月24日止，
      並未成交，業據上訴人提出委託銷售契約書為證（見本院
      卷 145頁）；嗣於91年12月22日再委託信義房屋公司出售
      系爭房地後，於同（22）日更改委託總價額為 310萬元，
      亦未成交，有買賣委託書內容更改附表足按（見原審卷83
      頁）。雖上訴人提出新店房屋仲介事業有限公司王楊茗之
      估價單（見原審卷154頁），內載系爭房地估價金額為300
      萬元，惟該估價金額並無任何具體資料可憑，被上訴人既
      否認其證明力，殊難採為認定系爭房地成交價格之依據。
      是上訴人主張系爭房地售價應在 350萬元以上云云，顯非
      可取。復查，被上訴人乙○○於92年 1月27日向上訴人購
      買系爭房地，並經過整修，始於 3個月後之同年5月1日以
      265 萬元之價格出售予訴外人林佳君，已如前述；再經徵
      諸訴外人林佳君向被上訴人乙○○購買系爭房地後，向聯
      邦銀行申貸房地貸款金額亦僅為 240萬元，有聯邦銀行新
      店分行94年7月7日九十四聯新店字第91號函可稽〔按：訴
      外人林佳君除上開房地貸款外，另向聯邦銀行申請信用借
      款30萬元，聯邦銀行因而就系爭房地設定最高限額 324萬
      元之抵押權以為擔保（其計算式為：(2,400,000元+300,0
      00元)× (1+20%)=3,240,000元）─見原審卷85頁〕。 依
      上所述，系爭房地於上訴人委託出售期間，可達成交易之
      交易價格至多僅為 265萬元。
    (五)雖依聯邦銀行不動產鑑估報告書所載，系爭房地之評估價
      格為299萬3,593元（見原審卷88、89頁），惟此僅係依系
      爭房地客觀條件所評估之價格，尚非必然等於交易價格，
      而交易價格之決定，尚涉及市場供需、買賣雙方之主觀意
      願等因素，「有行無市」之情況，並不鮮見，自難逕認系
      爭房地得以上開評估價格出售。又上開鑑估報告書內，雖
      記載系爭房地所在社區之另戶房地總價為 330萬元，惟此
      乃信義房屋公司之待售案例，上開總價僅為賣方出價，並
      非成交價格（見原審卷89頁），尚難資為認定系爭房地成
      交價格之依據。
    (六)上訴人主張被上訴人甲○○未依仲介委託書第 5條之約定
      ，提供最近 3個月之成交行情，且提供不實資訊，而與其
      餘被上訴人共謀詐欺，致伊陷於錯誤而同意調降委託銷售
      價額為 220萬元云云，已為被上訴人所否認。況縱如上訴
      人之上開主張，惟系爭房地於上訴人委託出售期間，可達
      成交易之交易價格至多僅為 265萬元，已如前述，則上訴
      人所受損害金額充其量僅有45萬元（其計算式為：2,650,
      000元-2,200,000元=450,000元）， 惟信義房屋公司嗣為
      平息系爭房地行情爭議，已於92年10月27日給付上訴人45
      萬元，有承諾書可稽（見原審卷 115頁），且為上訴人所
      自認，則上訴人已無損害可言。是上訴人本於民法第 184
      條、第 185條之規定，請求被上訴人連帶賠償85萬元及法
      定遲延利息，自屬無據。
    (七)上訴人因此對被上訴人及訴外人林佳君所提出詐欺告訴之
      案件，業經臺灣臺北地方法院檢察署檢察官以96年度偵續
      三字第4號、96年度偵續字第345號為不起訴處分。雖嗣經
      臺灣高等法院檢察署檢察長發回，現正由臺灣臺北地方法
      院檢察署檢察官以96年度偵續四字第 2號續行偵查中（見
      本院卷 172頁）。惟按刑事判決所為事實之認定，於為獨
      立民事訴訟之裁判時本不受其拘束，本院自得斟酌全辯論
      意旨及調查證據之結果，依自由心證認定事實如上述，不
      待上開偵查案件之終結（最高法院29年上字第1640號、40
      年台上字第1561號、及41年台上字第1307號判例參照），
      附此敘明。
五、綜上所述，上訴人本於民法第184條、第185條之規定，請求
    被上訴人連帶給付85萬元及自起訴狀繕本最後送達之翌日起
    ，至清償日止，按年息5%計算之利息部分，自屬不應准許。
    從而原審就上開部分所為上訴人敗訴之判決，並無不合。上
    訴論旨仍執前詞指摘原判決此部分不當，求予廢棄改判，為
    無理由，應予駁回。
六、至兩造其餘之攻擊或防禦方法及未經援用之證據，經本院斟
    酌後，認為均不足以影響本判決之結果，自無逐一詳予論駁
    之必要，併此敘明。
七、據上論結，本件上訴為無理由，依民事訴訟法第449條第1項
    、第78條，判決如主文。
中    華    民    國    97    年    6     月    3     日
                  民事第六庭
                      審判長法  官  林鄉誠
                            法  官  許紋華
                            法  官  梁玉芬
正本係照原本作成。
不得上訴。
中    華    民    國    97    年    6     月    3     日
                            書記官  常淑慧


司法院資訊處製作；財團法人民間司法改革基金會備份。
